【裁判字號】    98,交聲,97
【裁判日期】    980511
【裁判案由】    違反道路交通管理處罰條例聲明異議
【裁判全文】
臺灣苗栗地方法院交通事件裁定          98年度交聲字第97號
原處分機關  交通部公路總局新竹區監理所苗栗監理站
異  議  人
即受處分人  甲○○
上列異議人即受處分人因違反道路交通管理處罰條例案件，對於
交通部公路總局新竹區監理所苗栗監理站於民國98年3 月17日所
為之竹監苗字第裁54-E00000000號處分（原舉發案號：竹縣警交
字第E00000000 號），聲明異議，本院裁定如下：
    主  文
原處分撤銷。
甲○○不罰。
    理  由
一、原處分意旨略以：異議人即受處分人甲○○於民國97年12月
    14日1 時50分許，駕駛車牌號碼2482-SA 號自用小客車行經
    新竹縣湖口鄉○○道與文化路口處，為新竹市警察局竹北分
    局湖口分駐所員警舉發「汽車車身、引擎（裝置渦輪增進器
    、空氣濾清器）責令改正至監理站檢驗」違規；嗣異議人於
    舉發通知單所載期限內到案申訴，經原處分機關函請原舉發
    單位查覆後，仍認異議人有上開違規行為明確，乃依道路交
    通管理處罰條例第18條第1 項暨違反道路交通管理事件統一
    裁罰基準及處理細則第41第4 項規定，於98年3 月17日裁處
    異議人罰鍰新臺幣（下同）7,200 元，並責令檢驗，原處分
    並無不法等語。
二、異議意旨略以：異議人之車輛並未裝渦輪增壓系統，所以採
    證照片並沒有，只有香菇頭（即空氣濾清器），為此向法院
    提出聲明異議，請求撤銷原處分等語。
四、經查：
（一）按交通法庭認為聲明異議有理由者，應以裁定將原處分經
      聲明異議部分撤銷，並自為裁定，道路交通案件處理辦法
      第20條前段定有明文。又法院受理交通事件，準用刑事訴
      訟法之規定，道路交通管理處罰條例第89條前段定有明文
      。而犯罪事實應依證據認定之，無證據不得認定犯罪事實
      ，刑事訴訟法第154 條第2 項規定甚明。再依最高法院76
      年台上字第4986號判例所揭示：「認定犯罪事實所憑之證
      據，雖不以直接證據為限，間接證據亦包括在內，然而無
      論直接或間接證據，其為訴訟上之證明，須於通常一般之
      人均不致有所懷疑，而得確信其為真實之程度者，始得據
      為有罪之認定，倘其證明尚未達到此一程度，而有合理之
      懷疑存在時，事實審法院復已就其心證上理由予以闡述，
      敘明其如何無從為有罪之確信，因而為無罪之判決，尚不
      得任意指為違法」之意旨，亦即刑事訴訟法上，法院認定
      事實之最重要原則之一，即認定被告有罪，就該有罪事實
      不能有任何之合理懷疑存在之原則，於法院審理行為人違
      反道路交通管理處罰條例案件時，亦當有其適用。換言之
      ，法院於審理行為人違反道路交通管理處罰條例案件，於
      為事實之認定時，如就原處分機關所認定行為人違規之事
      實仍有合理之懷疑，而無法確信行為人確有該當於道路交
      通管理處罰條例各該處罰條文之構成要件事實時，即應依
      刑事訴訟法上待證事實「倘有懷疑，則應從被告之利益作
      解釋」之證據法則，作對異議人有利之認定，合先敘明。
（二）異議人駕駛車牌號碼2482-SA 號自用小客車，於上揭時、
      地為警掣單舉發引擎屬不可變更設備而變更行駛違規乙節
      ，固有有新竹縣政府警察局舉發違反道路交通管理事件通
      知單、裁決書、送達證書等影本各1 份及採證照片影本4
      幀在卷可憑，惟本院依職權函詢原處分機關，經交通部公
      路總局新竹區監理所苗栗監理站於98年4 月29日以竹監苗
      字第0980003980號函覆略以：「．．三、車身引擎改裝空
      氣濾清器（俗稱香菇頭）符合檢驗規定；另如發現擅自增
      加裝置渦輪增壓設備，會要求其拆除始得檢驗合格。四、
      檢視檢送之4 幀照片，由拍攝角度及位置無法判斷是否有
      裝置渦輪增壓器．．」等語，有上開函文1 份在卷可稽（
      見本院卷第18頁）。足認異議人於車身引擎裝置俗稱香菇
      頭之空氣濾清器係符合檢驗規定，並未違法，自不應加以
      處罰。而由原舉發單位檢附之採證照片並無判斷異議人之
      車輛是否有裝置渦輪增壓器，是異議人是否確有原舉發單
      位所舉發之引擎，不可變更設備而變更行駛之違規事實，
      即非無疑。
（三）再依證人即本件舉發警員陳世昌於本院調查時到庭具結證
      稱：「（依法汽車可以加裝香菇頭？）唯一是可以」、「
      （他有無加裝其他設備？）我沒有看到」、「（為何你在
      違規通知單上有寫渦輪增進器？）因當時攔查的人不只我
      一人，是所長帶班，有四人，有其他同事有看到，但他們
      也不太確定」、「（那你會辨識渦輪增進器？）會，但我
      很明確看到香菇頭，但渦輪增進器沒有看到」、「（照片
      內有無渦輪增壓系統或渦輪增進器？）照片上是看不出來
      」、「（所以單純是裝置香菇頭及空氣濾清器是不處罰的
      ？）是的。」等語（見本院98年5 月6 日訊問筆錄），益
      徵異議人裝置俗稱香菇頭之空氣濾清器於法並無不合，且
      證人無法確定異議人是否有裝置渦輪增壓器或增進器，亦
      即無法肯定異議人確有前開違規情事，是關於此部分既不
      能排除上開可能性之合理懷疑，復查無任何其他積極證據
      ，足認異議人確有前揭違規行為。從而，異議人是否確有
      前揭違規行為，尚未達於通常一般之人均不致有所懷疑，
      而得確信其為真實之程度，仍有合理之懷疑存在，無從使
      本院得異議人有前揭違規事實之確信，揆諸首揭說明，自
      應作對異議人有利之認定。
五、綜上所述，本件異議人於車身引擎裝置空氣濾清器，於法並
    無不合。而就異議人於車身引擎裝有渦輪增壓系統之不可變
    更項目乙節，舉發員警之舉證尚屬不足，復查無積極證據足
    證異議人確有上開違規行為，原處分機關未察，認異議人違
    反道路交通管理處罰條例第18條第1 項規定而遽為前開裁決
    ，即難認為允當，是異議人之異議為有理由，應由本院將原
    處分撤銷，改諭知異議人不罰，以資適法。
六、據上論斷，應依道路交通管理處罰條例第87條第2 項、道路
    交通案件處理辦法第20條前段，裁定如主文。
中    華    民    國    98    年    5     月    11    日
                  交通法庭  法  官  林卉聆
以上正本證明與原本無異。
如不服本裁定應於送達後5 日內向本院提出抗告狀。
                            書記官  楊慧萍
中    華    民    國    98    年    5     月    11    日


司法院資訊處製作；財團法人民間司法改革基金會備份。
